臺灣臺北地方法院民事判決
109年度消字第34號
原      告  陳顗婷  

訴訟代理人  王中平律師
            彭子晴律師
被      告  宋鳳珠  
訴訟代理人  錢裕國律師
複  代理人  廖慈怡律師
            吳約貝律師
被      告  永慶房屋仲介股份有限公司

法定代理人  孫慶餘  
被      告  施皓恩  
            陳文豪  
共      同
訴訟代理人  倪華德  
複  代理人  王成中  
上列當事人間請求損害賠償等事件，本院於民國110年12月27日
言詞辯論終結，判決如下：
    主  文
原告之訴及假執行之聲請均駁回。
訴訟費用由原告負擔。 　
    事實及理由
一、按當事人得以合意定第一審管轄法院，但以關於由一定法律
　　關係而生之訴訟為限。前項合意，應以文書證之，民事訴訟
　　法第24條定有明文。查原告與被告宋鳳珠間簽立不動產買賣
    契約書（下稱系爭買賣契約）第13條第6項約定合意以買賣
    標的所在地之法院為第一審管轄法院(卷一第29頁)，而系爭
    買賣契約第1條明定買賣標的坐落臺北市信義區，是本院自
    有管轄權。次按訴狀送達後，原告不得將原訴變更或追加他
    訴，但擴張或減縮應受判決事項之聲明者，不在此限，民事
    訴訟法第255條第1項第3款定有明文。查原告起訴時聲明：㈠
    被告宋鳳珠應給付原告新臺幣(下同)120萬元，及自起訴狀
    繕本送達翌日起至清償日止，按年息5％計算之利息；㈡被告
    永慶房屋仲介股份有限公司(下稱永慶房屋)應給付原告390
    萬元，及自起訴狀繕本送達翌日起至清償日止，按年息5％計
    算之利息。被告施皓恩及陳文豪就前開金額中130萬元及其
    利息部分負連帶責任；㈢前二項中於120萬元範圍内，其中一
    被告為給付後其他被告免除該部分之給付義務（卷一第9頁
    ）；嗣於民國110年10月25日具狀更正聲明為：㈠被告宋鳳珠
    應給付原告123萬4,383元，及其中120萬元自起訴狀繕本送
    達翌日起至清償日止，按年息5％計算之利息；其中3萬4,383
    元自民事變更聲明暨準備（三）狀繕本送達翌日起至清償日
    止，按年息5％計算之利息；㈡被告永慶房屋應給付原告400萬
    3,149元，及其中390萬元自起訴狀繕本送達翌日起至清償日
    止，按年息5％計算之利息；其中10萬3,149元自民事變更聲
    明暨準備（三）狀繕本送達翌日起至清償日止，按年息5％計
    算之利息；被告施皓恩、陳文豪應連帶給付原告133萬4,383
    元，及其中130萬元自起訴狀繕本送達翌日起至清償日止，
    按年息，按年息5％計算之利息，及其中3萬4,383元自民事變
    更聲明暨準備（三）狀繕本送達翌日起至清償日止，按年息
    5％計算之利息；㈢前二項中於123萬4,383元範圍内，其中一
    被告為給付後其他被告免除該部分之給付義務(卷二第61-63
    頁)，係擴張應受判決事項之聲明，核與前揭規定相符，應
    予准許。
二、原告主張：原告經被告永慶房屋之仲介人員即被告施皓恩、
    陳文豪仲介，於108年10月20日與被告宋鳳珠簽立系爭買賣
    契約，約定由原告向被告宋鳳珠購買門牌號碼臺北市○○區○○
    路0段000○0號12樓房屋及坐落土地(下稱系爭不動產)，買賣
    總價2,077萬元，原告已支付全部價金予被告宋鳳珠及仲介
    費用10萬元予被告永慶房屋，並於108年12月13日完成系爭
    不動產交屋。詎原告入住後陸續發現系爭不動產有多處牆壁
    及屋頂大面積嚴重滲漏水致家具受損，被告宋鳳珠於簽立系
    爭買賣契約時在標的物現況說明書不實勾選「現況無漏水情
    形」、「未於一年內修復滲漏水」、「無鋼筋外露或水泥塊
    剝落之情事」、「無大於0.1公分顯見間隙裂痕」，而故意
    不告知系爭不動產存有瑕疵。經社團法人新北市土木技師公
    會鑑定系爭不動產修復瑕疵費用65萬3,146元、修復漏水所
    生裝潢損害費用44萬6,237元，原告因精神負擔而持續就診
    而請求精神慰撫金13萬5,000元。爰依民法第354條、第359
    條、第360條、第227條請求被告宋鳳珠賠償共123萬4,383元
    損害（計算式：65萬3,146＋44萬6,237＋13萬5,000＝123萬4,3
    83）。被告永慶房屋、施皓恩、陳文豪依民法第567條、不
    動產經紀業管理條例第26條第2項規定應負調查及據實報告
    義務，原告所受損害123萬4,383元，並已支付仲介費用10萬
    元，原告依消費者保護法第51條規定得向被告永慶房屋請求
    因其承辦人員重大過失所致損害3倍以下之懲罰性賠償金即4
    00萬3,149元〔計算式：（123萬4,383＋10萬）×3＝400萬3,149
    ），被告施皓恩、陳文豪應依民法第184條、第188條、第56
    7條就其中133萬4,383元（計算式：
　　123萬4,383＋10萬＝133萬4,383）負連帶賠償責任。爰依法請
    求損害賠償等語。並聲明：㈠被告宋鳳珠應給付原告123萬4,
    383元，及其中120萬元自起訴狀繕本送達翌日起至清償日止
    ，按年息5％計算之利息；其中3萬4,383元自民事變更聲明暨
    準備（三）狀繕本送達翌日起至清償日止，按年息5％計算之
    利息；㈡被告永慶房屋應給付原告400萬3,149元，及其中390
    萬元自起訴狀繕本送達翌日起至清償日止，按年息5％計算之
    利息；其中10萬3,149元自民事變更聲明暨準備（三）狀繕
    本送達翌日起至清償日止，按年息5％計算之利息；被告施皓
    恩、陳文豪應連帶給付原告133萬4,383元，及其中130萬元
    自起訴狀繕本送達翌日起至清償日止，按年息，按年息5％計
    算之利息，及其中3萬4,383元自民事變更聲明暨準備（三）
    狀繕本送達翌日起至清償日止，按年息5％計算之利息；㈢前
    二項中於123萬4,383元範圍内，其中一被告為給付後其他被
    告免除該部分之給付義務；㈣願供擔保請准宣告假執行。
三、被告則以：系爭不動產於108年12月13日交屋時並無任何滲
    漏水，且依社團法人新北市土木技師公會鑑定報告書(下稱
    系爭鑑定報告)記載漏水實際發生時間難以科學方式推估，
    足見系爭鑑定報告無法證明系爭不動產於交屋前有漏水情形
    ，況被告永慶房屋經紀人員前曾於108年10月19日、108年10
    月22日、108年10月24日、108年11月23日、108年12月1日多
    次帶領原告及其親屬進入系爭不動產確認屋況，並已逐項確
    認標的物現況說明書所載內容與系爭不動產現況相符，且原
    告亦於標的物現況說明書上簽名，足證系爭不動產於交屋時
    並無任何滲漏水。被告宋鳳珠買受系爭不動產後從未發生漏
    水情形，系爭不動產於出賣予原告前均出租予他人，出租期
    間均未有承租人反應有滲漏水情形，縱因材料老化或新生裂
    縫導致漏水，仍屬新的瑕疵，原告主張物之瑕疵擔保請求權
    自應舉證證明系爭不動產滲漏水於交屋前已存在。被告永慶
    房屋經紀人員即被告施皓恩、陳文豪於交屋前上開時間既已
    多次陪同原告進入系爭不動產查看屋況，堪認被告永慶房屋
    、施皓恩、陳文豪確盡力調查屋況，並將調查結果如實告知
    原告，其等履行居間義務並無疏失，提供服務符合當時專業
    水準，原告於交屋後近3個月之109年3月8日始突然表示表示
    系爭不動產有滲漏水問題，原告自應舉證證明該滲漏水係發
    生於交屋前等語，資為抗辯，並聲明：㈠原告之訴駁回；㈡如
    受不利之判決，願供擔保請准宣告免為假執行。　　
四、得心證之理由：
　　查原告經被告永慶房屋之仲介人員即被告施皓恩、陳文豪仲
    介於108年10月20日與被告宋鳳珠簽立系爭買賣契約，約定
    由原告向被告宋鳳珠購買系爭不動產，買賣總價2,077萬元
    ，原告已支付全部價金予被告宋鳳珠及仲介費用10萬元予被
    告永慶房屋，並於108年12月13日完成系爭不動產交屋等情
    ，有系爭買賣契約(卷一第25-31頁)、標的物現況說明書(卷
    一第319-321頁)、彰化銀行匯款回條聯（卷一第229頁）、
    合泰建築經理股份有限公司109年12月31日函及附件（卷一
    第425-427頁）為憑，復為兩造無爭執，堪信屬實。至原告
    主張系爭不動產有漏水瑕疵，原告得依民法第354條、第359
    條、第360條或第227條向被告宋鳳珠請求損害賠償；並依民
    法第184條、第188條、第567條、不動產經紀業管理條例第2
    6條第2項、消費者保護法第7條第1項、第3項、第51條向被
    告永慶房屋、施皓恩、陳文豪請求損害賠償，則為被告否認
    ，並以前詞置辯，茲論述如下：
　㈠原告未舉證系爭不動產於交屋前確有漏水瑕疵存在：　
　⒈按買賣標的物之利益及危險，自交付時起，均由買受人承受
    負擔，但契約另有訂定者，不在此限；物之出賣人對於買受
    人，應擔保其物依第373條之規定危險移轉於買受人時無滅
    失或減少其價值之瑕疵，亦無滅失或減少其通常效用或契約
    預定效用之瑕疵；但減少之程度，無關重要者，不得視為瑕
    疵，民法第373條、第354條第1項分別定有明文。又按物之
    出賣人就出賣標的物所負物之瑕疵擔保責任，以該瑕疵於危
    險移轉時存在者為限，此觀民法第357條規定自明。倘瑕疵
    係於危險移轉後，始行發生，即非出賣人應負物之瑕疵擔保
    責任範疇(最高法院95年臺上字第951號判決意旨參照)。
　⒉查原告主張系爭不動產有滲漏水情事，業據提出系爭不動產
    修繕估價單(卷一第187-221頁)、現場照片(卷一第231-317
    頁)為據，並經系爭鑑定報告鑑定屬實，固堪認系爭不動產
    現有滲漏水情事。惟證人即系爭不動產社區主委陳曙雲到庭
    具結證稱：我從78年搬進這個社區，我不知道系爭不動產在
    出售予原告之前曾多次發生漏水及反覆修繕之情形；系爭不
    動產在我擔任主委之前及在我擔任主委任內，均未曾向管委
    會提出裝潢修繕房屋之申請；我擔任主委的社區是利來大廈
    管理第2 棟管理委員會，總共12樓，1 樓有4 戶，總共48戶
    ，我們這棟大廈的的門牌是151-2、3、4、5號，大廈的屋頂
    平台是4棟共同使用，頂樓平台是接連的，大廈的其他戶賣
    出的房屋，屋頂修繕的費用都是買家出的，因為買家就是屋
    頂的下方12樓，不自行付費修繕就會漏水，因為管委會沒有
    向主管機關核備，只是私下的組織，也沒有經費修繕。我們
    社區第二棟都是如果有漏水，買房子的人自行修繕，其他樓
    層也是漏水，公共管道漏水是管委會出錢，如果不是公共管
    道就是自己出錢等語（卷二第110-113頁），參以系爭不動
    產查無申請室內裝修紀錄之情，有臺北市政府都市發展局11
    0年11月8日函（卷二第103頁）為憑，堪認系爭不動產於出
    賣予原告前，社區主委陳曙雲從未聽聞曾發生漏水及反覆修
    繕情形，且系爭不動產迄無申請室內裝修紀錄，則原告所主
    張系爭不動產滲漏水情事應非發生於系爭不動產交屋前，揆
    諸前揭說明，原告主張被告宋鳳珠應就系爭不動產買賣負物
    之瑕疵擔保責任云云，難認有據。
　⒊又系爭鑑定報告之鑑定結果就漏水原因記載：⑴一般建築工程
    屋頂平台防水隔熱層保固年限5年，若因原有施工方式不佳(
    防水層未延伸至女兒牆泛水收編)，加材料老化損裂現象，
    導致外水經由樓板裂縫入滲屋內而造成平頂或其他接縫處漏
    水，經由調查可證標的物之漏水原因亦屬之。⑵依據屋頂平
    台防水PU材料破損程度，及室內平多處存留注射止水藥劑觀
    之，加上原告表示承接房屋時室內已裝潢完成，亦未曾自行
    施作止水藥劑注射，研判標的物漏水應在交屋前曾有發生，
    經注射止水藥劑後有暫時緩解，嗣後因材料老化及新生樓板
    裂縫導致再度發生漏水現象，實際發生時間點上難以科學方
    式推估等語。足見系爭不動產之漏水實際發生時間無從經系
    爭鑑定報告明確推估，現所發生漏水現象係因嗣後材料老化
    及新生樓板裂縫所致，難認系爭不動產於交屋時即發生漏水
    ，是原告主張被告宋鳳珠應就系爭不動產之漏水負物之瑕疵
    擔保責任，洵屬無據。
　⒋另按不完全給付，係指債務人所為之給付，因可歸責於其之
    事由，致給付內容不符債務本旨，而應負債務不履行損害賠
    償之責任（最高法院100年度臺上字第1468號判決意旨參照
    ）。依民法第227條第1項規定，因可歸責於債務人之事由，
    致為不完全給付者，債權人固得依關於給付遲延或給付不能
    之規定行使其權利。惟該條所稱之不完全給付，係專就「瑕
    疵給付及加害給付」而為規範，必以契約成立前給付可能，
    嗣後給付內容不符合債務本旨，違反信義與衡平原則，而積
    極的債權侵害，始足稱之（最高法院99年度臺上字第2033號
    判決意旨參照）。查系爭不動產之漏水原因為屋頂平台防水
    隔熱層原有施工方式不佳(防水層未延伸至女兒牆泛水收編)
    ，加材料老化損裂現象，導致外水經由樓板裂縫入滲屋內而
    造成平頂或其他接縫處漏水，有系爭鑑定報告為憑，而被告
    宋鳳珠既非系爭不動產屋頂平台之施工建造者，系爭不動產
    之自漏水難認係可歸責於被告宋鳳珠之事由。從而，原告主
    張依民法第227條規定請求被告宋鳳珠賠償損害，洵屬無據
    。
　⒌按債務人因債務不履行，致債權人之人格權受侵害者，準用
    第192條至第195條及第197條之規定，負損害賠償責任；不
    法侵害他人之身體、健康、名譽、自由、信用、隱私、貞操
    ，或不法侵害其他人格法益而情節重大者，被害人雖非財產
    上之損害，亦得請求賠償相當之金額，民法第227條之1、第
    195條第1項分別定有明文。查原告主張因系爭不動產漏水致
    其精神負擔過大而須持續就診，固據提出臺北醫學大學附設
    醫院診斷證明書(卷一第223-225頁)為憑，惟觀諸上開診斷
    證明書係記載診斷病名：⑴廣泛性焦慮症。⑵適應障礙症，非
    特定等語，無從遽認該等病名與系爭不動產漏水情事
　　間具因果關係。況被告宋鳳珠就系爭不動產買賣關係無民法
    第227條規定之不完全給付情事，業經本院認定如前，原告
    依民法第227條之1、第195條第1項規定請求被告宋鳳珠給付
    精神慰撫金13萬5,000元，應無理由。
　⒍綜上，原告未能舉證系爭不動產於交屋前有漏水瑕疵存在，
    而系爭不動產現漏水原因復難認係屬可歸責於被告宋鳳珠之
    事由，原告主張依民法第354條、第359條、第360條、第227
    條等規定請求被告宋鳳珠賠償系爭不動產修復瑕疵費用65萬
    3,146元、修復漏水所生裝潢損害費用44萬6,237元，依民法
    第227條之1、第195條第1項規定請求被告宋鳳珠給付精神慰
    撫金13萬5,000元，均屬無據。
　㈡原告依民法第184條、第188條、第567條、不動產經紀管理條
    例第26條第2項、消費者保護法第7條第1項、第3項、第51條
    等規定請求被告永慶房屋、施皓恩、陳文豪賠償損害，均為
    無理由：　
　⒈按居間人關於訂約事項，應就其所知，據實報告於各當事人
    。對於顯無履行能力之人，或知其無訂立該約能力之人，不
    得為其媒介；以居間為營業者，關於訂約事項及當事人之履
    行能力或訂立該約之能力，有調查之義務，民法第567條定
    有明文。次按經紀業因經紀人員執行仲介或代銷業務之故意
    或過失致交易當事人受損害者，該經紀業應與經紀人員負連
    帶賠償責任，不動產經紀業管理條例第26條第2項定有明文
    。又按從事設計、生產、製造商品或提供服務之企業經營者
    ，於提供商品流通進入市場，或提供服務時，應確保該商品
    或服務，符合當時科技或專業水準可合理期待之安全性；企
    業經營者違反前二項規定，致生損害於消費者或第三人時，
    應負連帶賠償責任。但企業經營者能證明其無過失者，法院
    得減輕其賠償責任；依本法所提之訴訟，因企業經營者之故
    意所致之損害，消費者得請求損害額五倍以下之懲罰性賠償
    金；但因重大過失所致之損害，得請求三倍以下之懲罰性賠
    償金，因過失所致之損害，得請求損害額一倍以下之懲罰性
    賠償金，消費者保護法第7條第1項、第3項、第51條分別定
    有明文。
　⒉查系爭不動產之標的物現況說明書關於「建物現況是否有滲
    漏水」、「是否曾在最近一年內修復滲漏水」欄位均勾選「
    否」，並經原告、被告宋鳳珠簽認之情，有標的物現況說明
    書（卷一第319-321頁）為憑，核與證人陳曙雲前揭證述內
    容及臺北市政府都市發展局110年11月8日函（卷二第103頁
    ）內容均相符，堪認系爭不動產之標的物現況說明書上開關
    於滲漏水勾選記載情形確與實情相符，則原告主張被告宋鳳
    珠在標的物現況說明書為虛偽告知云云，殊難採憑。又查原
    告自承於108年10月19日進入系爭不動產查看時裝潢完好且
    未見天花板發霉情況，至110年3月8日方聯繫被告施皓恩有
    漏水情形等語（卷第71頁），足徵系爭不動產於交屋前尚未
    發生滲漏水，而系爭不動產之標的物現況說明書關於漏水勾
    選狀態復與實情相符，實難認被告永慶房屋、施皓恩、陳文
    豪履行仲介居間義務究有何故意或過失可言，亦難認渠等提
    供服務不符當時科技或專業水準可合理期待之安全性，是原
    告依不動產經紀管理條例第26條第2項、消費者保護法第7條
    第1項、第3項、第51條請求被告永慶房屋賠償400萬3,149元
    ，依民法第184條、第188條、第567條等規定請求被告施皓
    恩、陳文豪連帶賠償133萬4,383元，均為無理由。
五、綜上所述，原告依民法第354條、第359條、第360條或第227
    條請求被告宋鳳珠賠償400萬3,149元；依不動產經紀管理條
    例第26條第2項、消費者保護法第7條第1項、第3項、第51條
    請求被告永慶房屋賠償400萬3,149元，及依民法第184條、
    第188條、第567條請求被告施皓恩、陳文豪連帶賠償133萬4
    ,383元，均為無理由，應予駁回。又原告之訴既經駁回，其
    假執行之聲請即失所附麗，應併予駁回。　
六、本件事證已臻明確，兩造其餘攻擊防禦方法及證據，經本院
    斟酌後，核與判決結果不生影響，爰不另論述，併此敘明。
七、訴訟費用負擔之依據：民事訴訟法第78條。　　　
中　　華　　民　　國　　111 　年　　1 　　月　　20　　日
                  民事第四庭    法　官  姚水文
以上正本係照原本作成。
如對本判決上訴，須於判決送達後20日內向本院提出上訴狀。如
委任律師提起上訴者，應一併繳納上訴審裁判費。　　　　　　
中　　華　　民　　國　　111 　年　　1 　　月　　20　　日
                                書記官  吳華瑋